【裁判字號】    97,上訴,1472
【裁判日期】    970729
【裁判案由】    誣告
【裁判全文】
臺灣高等法院臺中分院刑事判決        97年度上訴字第1472號
上  訴  人  臺灣臺中地方法院檢察署檢察官
被      告  丙○○
上列上訴人因被告犯誣告案件，不服臺灣臺中地方法院96年度訴
字第4175號中華民國97年5月7日第一審判決（起訴案號：臺灣臺
中地方法院檢察署96年度偵字第18820號），提起上訴，本院判
決如下：
    主  文
上訴駁回。
    理      由
一、本案經本院審理結果，認被告丙○○被訴誣告犯行係屬不能
    證明，其證據及理由，業據第一審判決書理由欄記載甚詳，
    爰引用之（如附件）。原審以不能證明被告犯罪，而依刑事
    訴訟法第三百零一條第一項規定，諭知無罪之判決，經核認
    事用法，並無不合，檢察官上訴意旨雖猶謂「被告丙○○與
    被害人乙○○同任職萬寶企業社，於民國94年8月30日，被
    告由被害人陪同至台銓企業管理股份有限公司（即台新銀行
    之特約行銷商，下稱台銓公司）辦理台新銀行現金卡，當場
    填寫現金卡申請書及將身分證件交予台銓公司業務洪卿芳，
    並經洪卿芳取走申請書及身分文件影本，此經證人洪卿芳於
    偵查中證述明確。既然被告離開該處時手中並無持有任何文
    件，更無可能將此重要之文件放置其任職之萬寶企業社之未
    上鎖抽屜內，因此被告於警詢時指訴被害人竊走其置於抽屜
    內之申請書及身分證件影本，擅自辦理現金卡，應屬子虛不
    實。被告申辦之現金卡寄送至萬寶企業社時，雖係由被害人
    簽收，但隨即告知被告，被告並央求被害人偕同其前往自動
    提款機提款，因其不熟悉現金卡操作方式，遂由被害人代其
    操作，此經被害人證述明確，顯見被告有使用該現金卡之事
    實，但竟辯稱從未見過該現金卡云云，自屬杜撰。被告明知
    上情，竟捏造虛詞向司法警察指訴被害人涉及竊盜及偽造文
    書，其犯誣告罪之事證明確。」云云。
二、惟查(一)證人洪卿芳於96年3月7日偵訊時曾具結證稱：「系爭
    現金卡申請業務為伊承辦，時間是申請書上載之94年8月30
    日，申請人有和乙○○一起過來（按該次偵訊僅證人乙○○
    有到庭，證人洪卿芳當場確認之）... 當初丙○○親自到台
    新銀行台中分行聲明系爭現金卡不是他申請的，分行有請伊
    前去指認，向分行提出聲明書之丙○○與當初向伊申請系爭
    現金卡的人不是同一人」等語明確（詳95年度偵緝字第1226
    號卷第74至75頁），且查，系爭現金卡申請書係於94年8月
    30日提出申請，被告係於94年11月28日親自前往台新銀行北
    台中分行出具其親筆簽名之聲明書後（聲明內容為：本人丙
    ○○從未申辦台新銀行現金卡，更未領取卡片及密碼，且未
    至任何ATM台提領現款，詳95年度偵緝字第1226號卷第77頁
    ），證人洪卿芳於當日經台新銀行通知前往指認後，當場指
    認被告丙○○並非前往台銓公司申辦系爭現金卡之申請人（
    此節亦經台新銀行代理人黃小訓於偵查中供述在卷，詳95年
    度偵字第1226號卷第74 頁），而證人洪卿芳於96年3月7日
    偵訊時仍證述：被告丙○○並非前往申辦之人等語，證人洪
    卿芳所供已甚明確，則本件並非公訴人所指「被告丙○○由
    被害人乙○○陪同至台銓企業管理股份有限公司辦理台新銀
    行現金卡，當場填寫現金卡申請書及將身分證件交予台銓公
    司業務洪卿芳之事實明確，雖於96年3月12日偵訊時證人洪
    卿芳方改稱「被告丙○○為申請人」等語，惟核諸證人洪卿
    芳為辦理現金卡、信用卡申辦業務之人，所接觸之申辦者人
    數必多，未必就每一位申辦者之面容、長相及申辦過程均記
    憶深刻、歷久不衰，而其於94年11月28日之指認距案發日顯
    較偵訊時為近，當時記憶自較深刻，可立即依據記憶所及反
    應所知事發經過，不致因時隔日久而遺忘案情或混淆案情，
    且較無因來自其他關係人誤導或日後遭公司追究責任等壓力
    ，而影響其對於事發經過之陳述，故本件尚難採信證人洪卿
    芳於案發一年半之後之96年3月12日之該次證述，而採為不
    利於被告認定之依據，亦據原審法院已詳敘其理由。(二)又證
    人乙○○固曾供稱「被告申辦之現金卡寄送至萬寶企業社時
    ，係由被害人簽收，惟其隨即告知被告，被告並央求被害人
    偕同其前往自動提款機提款，因其不熟悉現金卡操作方式，
    遂由被害人代其操作。」等情，惟此已經被告否認證人乙○
    ○告知被告其有收到該現金卡，且有與證人乙○○共同前往
    ，並由證人乙○○使用操作該現金卡之情事，則證人乙○○
    上開所供，已顯有疑義，且證人乙○○就何以其後系爭現金
    卡為何要交由證人乙○○一直使用，已無法自圓其說，且就
    其他系爭現金卡由何人提款、由何人取得預借款項、系爭現
    金卡與案外人黃光明究竟有何關聯等重要情節，竟有版本不
    一之多種陳述，而對於被告究竟欠其債務若干，如何約定以
    預借款項抵償，以及究竟有無將系爭現金卡交還被告等情節
    ，證人乙○○之自通緝到案後偵查中迄於原審之供述說詞，
    非但前後不符，且多所悖於事理常情之處。是則證人乙○○
    所指稱：系爭現金卡係被告丙○○親自申請辦理，且被告丙
    ○○同意由證人乙○○使用一節，顯非可信，自不得逕以公
    訴人所指之證人乙○○上開嚴重瑕疵之陳述，作為不利於被
    告認定之基礎，至屬灼然，並經原審法院已詳敘證人乙○○
    之上開供述，並不足採信之理由甚明。(三)綜上，本件查無積
    極、明確之證據足以證明被告有誣告犯行，原判決因而認被
    告之犯罪即屬不能證明，依法應為諭知無罪之判決，於法並
    無不合。公訴人上訴認應就被告予以論罪科刑，而指摘原判
    決不當，為無理由，應予駁回。
據上論斷，應依刑事訴訟法第三百七十三條、第三百六十八條，
判決如主文。
本案經檢察官甲○○到庭執行職務。
中    華    民    國    97    年    7     月    29    日
            刑事第二庭  審判長法  官  李  璋  鵬
                              法  官  胡  忠  文
                              法  官  蕭  錦  鍾
上列正本證明與原本無異。
檢察官得上訴。
被告不得上訴。
如不服本判決應於收受本判決後10日內向本院提出上訴書狀，其
未敘述上訴理由者，並得於提起上訴後10日內向本院補提理由書
狀（均須按他造當事人之人數附繕本）「切勿逕送上級法院」。
                              書記官  蕭  訓  慧
中    華    民    國    97    年    7     月    29    日


司法院資訊處製作；財團法人民間司法改革基金會備份。
